臺灣高等法院刑事判決　　　　　　 99年度上更(一)字第441號
上　訴　人
即　被　告　何俊宏
選任辯護人　舒建中律師
上列上訴人因毒品危害防制條例案件，不服臺灣板橋地方法院97
年訴字第1837號，中華民國97年8月4日第一審判決（起訴案號：
臺灣板橋地方法院檢察署96年度偵字第14238號），提起上訴，
本院判決後，經最高法院發回，本院判決如下：
    主  文
原判決撤銷。
何俊宏共同販賣第一級毒品，累犯，處有期徒刑拾伍年陸月。扣
案第一級毒品海洛因壹包（含包裝袋壹個、驗餘淨重零點玖壹公
克）、第二級毒品甲基安非他命壹包（含包裝袋壹個、驗餘淨重
壹點零零公克）均沒收銷燬；扣案之販賣毒品所得新台幣伍仟元
連帶沒收；扣案之門號0000000000號行動電話壹支（含SIM卡壹
枚）沒收之。
    事  實
一、何俊宏前因違反麻醉藥品管理條例及竊盜案件，經臺灣臺北
    地方法院以86年度訴字第151號刑事判決分別判處有期徒刑3
    月、3月確定，經同院以94年度聲字第1435號裁定應執行有
    期徒刑5月，如易科罰金以銀元300元即新臺幣（下同）900
    元折算1日確定，甫於民國94年11月22日經易科罰金執行完
    畢，詎不知悔改，明知海洛因、甲基安非他命係屬毒品危害
    防制條例所定第一、二級毒品，不得持有、販賣，竟與真實
    姓名、年籍不詳綽號「小祥」之成年男子（下簡稱綽號「小
    祥」之人），共同基於販賣第一級毒品海洛因、第二級毒品
    甲基安非他命以營利之犯意聯絡，由綽號「小祥」之人以不
    詳方法取得第一級毒品海洛因1包（淨重0. 93公克，鑑驗使
    用0.02公克，驗餘淨重0.91公克）及第二級毒品甲基安非他
    命1包（淨重1.02公克，鑑驗使用0.02公克，驗餘淨重1.00
    公克），並與紀硯文聯繫交易毒品事宜後，持用門號000000
    0000號行動電話（申請人吳政育）撥打何俊宏所持用之門號
    0000000000號行動電話，通知何俊宏騎乘機車前往臺北縣板
    橋市（現更名為新北市板橋區○○○街某處會合，將上開海
    洛因及甲基安非他命各1包藏置在香菸盒1個內交由何俊宏，
    於96年6月13日23時35分許，由何俊宏騎乘機車至臺北縣板
    橋市○○街71巷口附近，將之交付予紀硯文，並向紀硯文收
    取價金5,000元。甫完成交易後，隨即由在現場埋伏之警員
    趨前查緝，當場逮捕何俊宏，並從何俊宏身上扣得其販賣上
    揭毒品海洛因、甲基安非他命所得現金5,000元，何俊宏所
    有供其與綽號「小祥」之人聯繫販賣毒品事宜所用之上揭門
    號0000000000號行動電話1支（含SIM卡1枚）；紀硯文見警
    查緝，旋往臺北縣板橋市○○路○段30巷方向逃逸，嗣經警
    在大觀路2段30巷口逮捕，並在附近地面扣得紀硯文所丟棄
    甫購得之上開第一級毒品海洛因及第二級毒品甲基安非他命
    各1包，始查悉上情。
二、案經臺北縣政府警察局（新北市政府警察局）板橋分局報請
    臺灣板橋地方法院檢察署檢察官偵查起訴。
    理  由
壹、證據能力部分：
一、按被告以外之人於審判外之言詞或書面陳述，除法律有規定
    外，不得作為證據；被告以外之人於檢察事務官、司法警察
    官或司法警察調查中所為之陳述，與審判中不符時，其先前
    之陳述具有較可信之特別情況，且為證明犯罪事實存否所必
    要，得為證據，刑事訴訟法第159條第1項、第159條之2分別
    定有明文。是以被告以外之人於審判外之言詞或書面，即屬
    傳聞證據，因有悖法院直接審理及言詞審理之精神，妨礙當
    事人之反對詰問權，影響程序正義之實現，除法律別有規定
    外，原則上不具證據能力。又刑事訴訟法第159條之2所謂「
    前後陳述不符」之要件，應就前後階段之陳述進行整體判斷
    ，以決定其間是否具有實質性差異，而所謂「較可信之特別
    情況」，亦應就前後陳述時之各種外部情況進行比較，以資
    決定何者外部情況具有可信性，若陳述係在特別可信之情況
    下所為，則虛偽陳述之危險性不高，雖係審判外陳述，或未
    經被告反對詰問，仍得承認其有證據能力。就外部情況之認
    定，例如時間之間隔、是否為有意識之迴避、有無受外力干
    擾或事後串謀、以及警詢所作時之筆錄記載是否完整、是否
    出於自由意識陳述等情。法院應斟酌上列因素綜合判斷，細
    究陳述人問答態度、表情與舉動之變化，以查是否具較可信
    之特別情況。查本件證人紀硯文之警詢筆錄，對被告何俊宏
    而言，雖係為前述之傳聞證據，被告及其辯護人並否認其證
    據能力，惟此後證人紀硯文在原審審理時翻異前詞，本院審
    酌證人紀硯文對於本件毒品交易金額多寡，於警詢中證稱：
    「因為（綽號：阿豪）的男子要去超商買東西所以暫時將行
    動電話及新臺幣5,000元整交給我保管並稱：【等一下若有
    人打電話或將毒品送來時，再將新臺幣5,000元交給對方。
    】所以新臺幣5,000元及手機才會在我身上。」、「不久之
    後何俊宏就騎一部機車前來交易並將毒品交給，我就把新臺
    幣5,000元交給何俊宏。」、「（問：今警方於何俊宏身上
    查扣之新臺幣5,000元是否就是你向他購買毒品的錢？）是
    的。」等語（見同上偵查卷第12頁至14頁），核與其在原審
    審理中證述：伊跟被告不是很熟，只有被警察查獲當天見過
    被告。當時伊跟朋友黃正豪合資要跟別人購買毒品，黃正豪
    出資1萬元或1萬1千元，伊自己出資1、2千元（嗣後改稱2、
    3千元），由伊打電話跟綽號「阿祥」的人購買毒品，約在
    便利商店，「阿祥」叫伊在那邊等，後來伊就看到被告。伊
    跟「阿祥」說要買半錢（約1.87 5公克）海洛因、1公克安
    非他命，伊有拿1萬2千5百元給被告。當時被告拿1個香菸盒
    給伊，伊把錢交給被告，警察就過來了。警察追伊的時候，
    伊就把該香菸盒往旁邊丟。後來警察逮捕我時，已經找到那
    個香菸盒，並帶伊過去指認，該香菸盒裡面的毒品已經掉在
    地上，伊看到有2包毒品等語（見原審卷第68 頁至第72頁、
    第77頁），兩者陳述內容顯然不符，堪認其於警詢中之陳述
    與原審審理時以證人身分所證述之基本事實已有不同，且警
    詢筆錄有部分係證人紀硯文於原審審理證述時所未陳述，是
    其於警詢中所為之陳述與原審審理時之供述即有前後陳述不
    符之情。另依證人紀硯文於警詢中所為陳述之筆錄觀之，其
    筆錄之記載，係採取一問一答方式，且上開證人於警詢中之
    供述較接近案發時點，記憶應較為清晰，並均係出於自由意
    思陳述，憑信性甚高，而當時未直接面對被告，證人當時心
    理較為篤定，壓力較小，較有可能據實陳述，況觀以證人於
    警詢中所為證述之內容，對基本事實之證述互核一致，益徵
    其在原審審理時所為之陳述，或係時隔較久，業已遺忘部分
    案發情節，或係經權衡輕重，為袒護被告或恐被告對其不利
    等因素而所為之託詞，憑信性較低，本院認證人紀硯文於警
    詢中所為之陳述，基於發見真實之需求，且為證明犯罪事實
    之存否為有必要，本院斟酌上開供述證據之取得過程並無瑕
    疵，且與本案待證事實間具有相當之關聯性，依前開說明，
    證人紀硯文於警詢中所為之陳述，認符合刑事訴訟法第15 9
    條之2之情形而有證據能力。是被告及其選任辯護人指稱證
    人紀硯文於警詢中之陳述並無證據能力云云，尚非可採。
二、次按被告以外之人於偵查中向檢察官所為之陳述，除顯有不
    可信之情況者外，得為證據，刑事訴訟法第159條之1第2項
    定有明文。而上開所謂「顯有不可信性」、「特別可信性」
    之情況，係指由陳述者之外部客觀情況觀察其是否出於真意
    陳述、有無違法取其證述等情事，並非對其陳述內容之證明
    力如何加以論斷，二者之層次有別，不容混淆。查證人紀硯
    文於檢察官偵查中所為之證詞（見同上偵查卷第181頁），
    雖均為被告以外之人於審判外以言詞或書面所為之陳述，屬
    於傳聞證據，且程序上均未經被告及其辯護人交互詰問，採
    證程序尚未完備（最高法院95年度臺上字第6157號、96年度
    臺上字第1870號、第2234號判決意旨參照），惟上開證詞均
    係證人紀硯文於檢察官偵查中具結後陳述其等親身見聞所得
    ，且係檢察官依法訊問，復無其他事證足資認定其等於檢察
    官訊問時有受違法取供情事，並無何特別不可信之情況，而
    證人紀硯文並於原審審理時再次到庭作證，接受被告及其辯
    護人之交互詰問（見原審卷第68頁至第72頁、第77頁）足認
    前開程序瑕疵均已獲補正，是上開證人紀硯文檢察官偵查中
    之訊問筆錄依刑事訴訟法第159條之1第2項規定，即有證據
    能力。
三、末按被告以外之人（包括證人、鑑定人、告訴人、被害人及
    共同被告等）於審判外之陳述雖不符刑事訴訟法第159 條之
    1至之4等四條之規定，然經當事人於審判程序同意作為證據
    ，法院審酌該言詞陳述或書面陳述作成時之情況，認為適當
    者，亦得為證據；當事人、代理人或辯護人於法院調查證據
    時，知有刑事訴訟法第159條第1項不得為證據之情形，而未
    於言詞辯論終結前聲明異議者，視為有前項之同意，同法第
    15 9條之5定有明文。立法意旨在於傳聞證據未經當事人之
    反對詰問予以核實，原則上先予排除。惟若當事人已放棄反
    對詰問權，於審判程序中表明同意該等傳聞證據可作為證據
    ；或於言詞辯論終結前未聲明異議，基於尊重當事人對傳聞
    證據之處分權，及證據資料愈豐富，愈有助於真實發見之理
    念，且強化言詞辯論主義，使訴訟程序得以順暢進行，上開
    傳聞證據亦均具有證據能力。查本件除如上所述外，以下所
    引用之被告以外之人於審判外之供述或非供述證據，因檢察
    官、被告及其辯護人已於本院準備程序及審判程序時均表示
    沒意見（見本院前審卷第34頁反面、第35頁正面，本院卷第
    22頁反面、第23頁正面、第31頁反面至第33頁正面），且迄
    至言詞辯論終結前均未聲明異議，而本院審酌上開供述或非
    供述等證據資料製作時之情況，無不當取供及證明力明顯過
    低之瑕疵，認以之作為證據應屬適當，揆諸前開規定，本院
    亦認為均應有證據能力。
貳、實體部份：
一、訊據上訴人即被告何俊宏對於上揭時、地，將藏置扣案海洛
    因及甲基安非他命各1包之香菸盒1個交給紀硯文，隨即為警
    當場查獲等情固坦承不諱，惟矢口否認有何販賣第一級毒品
    海洛因、第二級毒品甲基安非他命犯行，辯稱：當時係綽號
    「小祥」（筆錄記載為「小翔」）之人打電話叫伊把該香菸
    盒拿去現場交給紀硯文，伊不知盒裡裝何物，伊也未向紀硯
    文收取金錢，扣案現金5,000元係伊自己的錢云云。惟查：
（一）本案係警員於上揭時、地發現被告與紀硯文疑似交易毒品
      ，始當場趨前逮捕被告，並從被告身上扣得現金5,000元
      及其持用門號0000000000號行動電話1支（含SIM卡1枚）
      ；而紀硯文見警查緝，旋往臺北縣板橋市○○路○段30巷
      方向逃逸，嗣在大觀路2段30巷口為警逮捕，並在附近地
      面扣得紀硯文所丟棄之白色粉末及透明結晶物各1包等情
      ，業據證人即當時執行勤務之警員楊周聰、李權峰於原審
      審理時證述明確（見原審卷第64頁至67頁、第91頁至第93
      頁），並有搜索扣押筆錄、扣押物品目錄表各2份附卷可
      稽，復有白色粉末及透明結晶物各1包、現金5,000元及門
      號0000000000號行動電話1支（含SIM卡1枚）等物扣案可
      資佐證。而上揭扣案之白色粉末及透明結晶物各1包，經
      送鑑定結果，分別係第一級毒品海洛因（淨重0.93公克，
      因鑑驗使用0.02公克，驗餘淨重0.91公克）及第二級毒品
      甲基安非他命（淨重1.02公克，因鑑驗使用0.02公克，驗
      餘淨重1.00公克），亦有臺灣檢驗科技股份有限公司96年
      6月27日濫用藥物檢驗報告影本2份附卷可稽（見同上偵查
      卷第163頁、原審卷第87頁），上揭時、地確有毒品交易
      情事乙節，應堪認定。
（二）次查，參諸證人紀硯文於檢察官偵訊時證稱：當時是被告
      交毒品給伊，在全家及萊爾富便利商店中間的巷口，被告
      是放在香菸中，有安非他命及海洛因，伊拿1萬多元給被
      告，但是到警局時伊才知道扣案的現金只有5千元等語（
      見同上偵查卷第181頁），及在原審審理時證述：伊跟被
      告不是很熟，只有被警察查獲當天見過被告。當時伊跟朋
      友黃正豪合資要跟別人購買毒品，黃正豪出資1萬元或1萬
      1 千元，我自己出資1、2千元（嗣後改稱2、3千元），由
      伊打電話跟綽號「阿祥」的人購買毒品，約在便利商店，
      「阿祥」叫伊在那邊等，後來伊就看到被告。伊跟「阿祥
      」說要買半錢（約1.875公克）海洛因、1公克安非他命，
      伊有拿1萬2千5百元給被告。當時被告拿1個香菸盒給伊，
      伊把錢交給被告，警察就過來了。警察追伊的時候，伊就
      把該香菸盒往旁邊丟。後來警察逮捕伊時，已經找到那個
      香菸盒，並帶伊過去指認，該香菸盒裡面的毒品已經掉在
      地上，伊看到有2包毒品等語（見原審卷第68至72頁、第
      77頁），核與證人黃正豪於檢察官偵查中證稱：本案被查
      獲前15分鐘，我有請紀硯文幫我買毒品，地址是在臺北縣
      板橋市○○街口，我給紀硯文1萬多元，要買1.1公克的海
      洛因，因為那天我聯絡不到賣毒品的人，才請紀硯文幫我
      聯絡，至於他聯絡到誰，我就不清楚等語（見同上偵查卷
      第131頁），及在原審審理時證稱：96年6月13日晚上伊有
      跟紀硯文合資購買毒品，向何人購買伊不知道，是紀硯文
      出面購買，伊在龍興街口讓他下車，後面的事伊就不知道
      。當天晚上伊交給紀硯文應該有4、5千元，要紀硯文幫伊
      買海洛因等語（見原審卷第74頁至第77頁）相符。堪認本
      件係由證人黃正豪當時確有出資交由紀硯文出面與綽號「
      阿祥」之人聯繫購買毒品事宜，並於約定交易地點後，由
      被告持藏置扣案海洛因及甲基安非他命各1包之香菸盒1個
      ，前往現場交付紀硯文，並向紀硯文收取價金無訛。
（三）再查，徵諸被告於警詢時供稱：96年6月13日23時30分，
      綽號「小祥」（筆錄記為「小翔」）男子打電話給伊稱他
      要照顧小孩，不方便外出，要伊幫他拿毒品給人家，於是
      伊就從自宅騎機車至「小祥」位於臺北縣板橋市○○街63
      巷20號住處，「小祥」開啟鐵捲門出來並將海洛因及安非
      他命放置於香菸盒內交給伊，要伊幫忙將毒品送至板橋市
      ○○街71巷口交給綽號「阿文」男子，對方就會交付給我
      5千元，再將該5千元拿回來給「小祥」，伊就於同日23時
      35分到達交易地點即板橋市○○街71巷口全家便利商店前
      ，伊看見紀硯文在現場等候，伊就把裝有毒品之香菸盒拿
      給紀硯文，並收取5千元。……「小祥」的聯絡電話是000
      0000000號，伊平時都是使用警方查扣的門號0000000000
      號行動電話與「小祥」聯絡等語（見同上偵查卷第7頁至
      第9頁），及在檢察官偵查中供述：伊是幫「小祥」拿毒
      品去給紀硯文，然後再把錢拿回去給他。伊沒有任何好處
      ，「小祥」只有拿1個香菸盒，裡面裝了2包毒品，要伊去
      巷口找綽號「阿文」的人，然後收5千元回來。伊知道「
      小祥」在賣毒品，伊也知道他要伊去送的貨是毒品等語（
      見同上偵查卷第54頁），核與卷附被告持用之門號000000
      0000號行動電話雙向通聯紀錄所示，於案發之前即96年6
      月13日23時22分許、23分許，該門號行動電話確有與被告
      所供述綽號「小祥」之人持用之門號0000000000號行動電
      話相互通話紀錄乙節相符（見同上偵查卷第68頁），並據
      證人紀硯文、黃正豪、楊周聰、李權峰於原審審理中到庭
      證述被告與紀硯文於上揭時、地交易毒品等語明確（見原
      審卷第63頁至第77頁、第91頁至第93頁），復有第一級毒
      品海洛因及第二級毒品甲基安非他命各1包扣案可資佐證
      ，顯見被告所稱綽號「小祥」之人即係紀硯文聯繫購買毒
      品對象綽號「阿祥」之人，且被告自始至終均知悉綽號「
      小祥」之成年男子當時係在從事販賣毒品，亦知悉綽號「
      小祥」之人，係將海洛因及甲基安非他命各1包藏置在香
      菸盒裡，其既均知悉上情，仍同意為綽號「小祥」之人交
      付該香菸盒予買家紀硯文，並向紀硯文收取購買毒品價金
      5千元，應認其已參與販賣毒品之構成要件行為，堪認被
      告與綽號「小祥」之人間，就本件販賣第一級毒品海洛因
      及第二級毒品甲基安非他命犯行，具有犯意聯絡及行為分
      擔無訛。至被告本院審理中翻異前詞，改辯稱：伊當時不
      知香菸盒裡係裝何物，也沒有向紀硯文收取金錢云云，顯
      係事後卸責之詞，不足採信。
（四）至本件毒品交易價格，證人紀硯文、黃正豪固於偵查中及
      原審審理中證述係1萬餘元或1萬2千5百元云云。惟查，徵
      諸證人紀硯文於警詢時證稱：「因為（綽號：阿豪）的男
      子要去超商買東西所以暫時將行動電話及新臺幣5,000元
      整交給我保管並稱：【等一下若有人打電話或將毒品送來
      時，再將新臺幣5,000元交給對方。】所以新臺幣5,000元
      及手機才會在我身上。」、「不久之後何俊宏就騎一部機
      車前來交易並將毒品交給，我就把新臺幣5,000元交給何
      俊宏。」、「（問：今警方於何俊宏身上查扣之新臺幣
      5,000元是否就是你向他購買毒品的錢？）是的。」等語
      （見同上偵查卷第12頁至14頁），核與其在偵查中證述：
      「（問：96年6月13日晚上11時是何人交毒品給你？）在
      全家及萊爾富便利商店中間的巷口。他是放在香煙中，有
      安非他命及海洛因，我拿1萬多元給何俊宏，但到警局時
      才知道扣案的現金只有5千元。」等語（見同上偵查卷第
      181頁），及原審審理中證述：伊跟被告不是很熟，只有
      被警察查獲當天見過被告。當時伊跟朋友黃正豪合資要跟
      別人購買毒品，黃正豪出資1萬元或1萬1千元，伊自己出
      資1、2千元（嗣後改稱2、3千元），由伊打電話跟綽號「
      阿祥」的人購買毒品，約在便利商店，「阿祥」叫伊在那
      邊等，後來伊就看到被告。伊跟「阿祥」說要買半錢（約
      1.875公克）海洛因、1公克安非他命，伊有拿1萬2千5百
      元給被告等語（見原審卷第68頁至第72頁、第77頁），證
      人紀硯文就本件毒品交易價格，其在警詢中之證述係5千
      元，核與其在偵查中證述係1萬餘元及原審審理中證述係1
      萬2千5百元，顯然不符，是證人紀硯文於偵查中及原審審
      理中之證述，是否可採，即可有疑。況參諸紀硯文於96年
      6月14日警詢時、檢察官偵訊時（以被告身分應訊，未經
      具結）均供稱係交付5千元予被告（見同上偵查卷第13頁
      、第54頁，雖均無證據能力，然仍得採為彈劾紀硯文部分
      證詞可信度之依據），其嗣後於偵查中及原審審理中以證
      人身分證述時始翻異前詞，已見瑕疵。況依證人紀硯文於
      原審審理時證述：當時係由黃正豪出資1萬元或1萬1千元
      ，伊自己出資1、2千元（嗣改稱2、3千元），擬向「阿祥
      」購買半錢（約1.875公克）海洛因、1公克安非他命等語
      （見原審卷第68頁至第72頁、第77頁），亦與證人黃正豪
      於原審審理中證述伊僅有出資4、5千元等語（見原審卷第
      74頁至第77頁），及扣案第一級毒品海洛因之數量僅有淨
      重0.93公克，均有不符。另參諸證人黃正豪就其出資購買
      毒品金額，於偵查中證述係1萬餘元，亦與其在原審審理
      中證述係4、5千元，不相符合，是本件亦難認證人黃正豪
      於偵查中及原審審理中就其出資購買毒品金額之證述，係
      屬可採。綜上所述，參諸本件經警當場查獲時，被告於警
      詢供稱：伊就把裝有毒品之香菸盒拿給紀硯文，並收取5
      千元等語（見同上偵查卷第7頁），核與證人紀硯文於警
      詢中證述：「（問：今警方於何俊宏身上查扣之新臺幣
      5,000元是否就是你向他購買毒品的錢？）是的。」等語
      （見同上偵查卷第14頁）相符，且本件經警當場查獲時，
      亦僅在被告身上扣得現金5千元，堪認此部分應以被告於
      警詢中自白及證人紀硯文於警詢中證述較為可採，亦即本
      件被告當時係向紀硯文收取價金5千元無訛。另按海洛因
      及甲基安非他命分別係屬毒品危害防制條例所定之第一、
      二級毒品，凡持有、移轉者，均足以構成犯罪，被告及綽
      號「小祥」之人倘非牟利，豈有甘冒刑典而交易毒品之理
      ？且販賣毒品係屬違法行為，一般均係私密進行，交易之
      毒品可任意分裝增減其分量，而每次買賣之價量亦隨時依
      雙方關係之深淺、當時之資力、需求程度及對行情之認知
      等因素，機動加以調整，故販賣毒品之利得，除經坦承犯
      行，或價量俱臻明確外，委難查得實情，職是之故，即使
      未經查得實際販賣毒品之利得，但除非別有事證足認係按
      同一價量委買或轉售，而確未牟利者外，尚難執此遽認非
      法販賣之證據有所未足，致知過坦承者難辭重典，飾詞否
      認者反得僥倖，而失情理之平。本件雖因被告矢口否認犯
      行，且未查獲共犯綽號「小祥」之人，致無從查悉利得為
      何，惟其等與紀硯文非親非故，復無證據足資認定係按同
      一價量委買或轉售，是被告與綽號「小祥」之人共同交付
      第一級毒品海洛因及第二級毒品甲基安非他命予紀硯文，
      並收受5千元，乃係基於購取利潤之營利意思，亦屬明確
      。是本件毒品交易價格係5千元乙節，應堪認定。
（五）綜上所述，被告上揭辯解，均係事後卸責之詞，不足採信
      。從而，本件事證明確，被告共同販賣第一級毒品海洛因
      及第二級毒品甲基安非他命犯行，應堪認定，應予依法論
      科。
二、比較新舊法部分：
    查被告行為後，毒品危害防制條例第4條業已修正，經總統
    於98年5月20日以華總一義字第09800125141號令公布，並自
    98年11月20日施行，是被告犯後法律已有變更。再依刑法第
    2條第1項「按行為後法律有變更者，適用行為時之法律，但
    行為後之法律有利於行為人者，適用最有利於行為人之法律
    」之規定。查本件被告行為時之毒品危害防制條例第4條第1
    項、第2項規定：「製造、運輸、販賣第一級毒品者，處死
    刑或無期徒刑，得併科新臺幣1千萬元以下罰金。」、「製
    造、運輸、販賣第二級毒品者，處無期徒刑或7年以上有期
    徒刑，得併科新臺幣7百萬元以下罰金。」，修正後則分別
    規定：「製造、運輸、販賣第一級毒品者，處死刑或無期徒
    刑，得併科新臺幣2千萬元以下罰金。」、「製造、運輸、
    販賣第二級毒品者，處無期徒刑或7年以上有期徒刑，得併
    科新臺幣1千萬元以下罰金」。核修正後之規定，得併科之
    罰金顯已提高，應以被告行為時之規定對被告較為有利。
三、按海洛因、甲基安非他命係毒品危害防制條例第2條第2項第
    1款、第2款規定列管之第一級毒品、第二級毒品，不得任意
    販賣或持有，是核被告何俊宏，係犯毒品危害防制條例第4
    條第1項之販賣第一級毒品罪、第4條第2項之販賣第二級毒
    品罪。其同時持有第一級毒品海洛因、第二級毒品甲基安非
    他命進而販賣，其持有低度行為，各為販賣之高度行為所吸
    收，不另論罪。另就上開犯行，被告與綽號「小祥」之人人
    間，有犯意聯絡及行為分擔，均為共同正犯。又被告同時販
    賣第一級毒品及第二級毒品，係以一行為觸犯上開二罪，為
    想像競合犯，應依刑法第55條規定從一重以販賣第一級毒品
    罪處斷。又查被告曾受如上揭事實欄所述之有期徒刑執行完
    畢，有本院被告前案紀錄表1份在卷可稽，其於受有期徒刑
    執行完畢後，5年以內故意再犯本件有期徒刑以上之罪，為
    累犯，應加重其刑，應加重其刑，法定刑為死刑、無期徒刑
    部分依法不得加重。另參酌本件被告共同販賣第一級毒品海
    洛因之對象僅1人，販賣次數僅1次，販賣所得僅5千元，販
    賣毒品數量及所得均非鉅，其惡性及犯罪情節較諸大量走私
    進口或長期販賣毒品之「大盤」、「中盤」毒販有重大差異
    ，衡情即使論以法定最輕本刑無期徒刑，猶屬法重情輕，爰
    依刑法第59條規定，就被告所犯販賣第一級毒品罪部分，減
    輕其刑，法定刑中罰金刑部分並先加後減之。
四、原審經審理結果，認被告罪證明確，予以論科，固非無見。
    惟查：（一）按刑有加重及減輕者，先加後減輕，刑法第71
    條第1項定有明文。查本件原判決認被告具有累犯加重事由
    ，並依刑法第59條酌減其刑而具有減輕事由，依上揭規定，
    於理由欄就上揭刑之加重、減輕，自應說明先加後輕之，原
    判決理由欄就此未敘明，於法自有未合。（二）再共同正犯
    犯罪所得之財物為現金時，因共同正犯應就全部犯罪結果負
    其責任，而合併計算犯罪所得，且於全部或一部不能沒收時
    以其財產抵償之，但為避免執行時發生重複沒收、抵償之情
    形，故各共同正犯之間係採連帶沒收主義，於裁判時應諭知
    或說明被告共同犯罪所得之財物應與其他共同正犯連帶沒收
    之（最高法院97年度台上字第1059號、96年度台上字第3350
    號判決意旨參照）。原判決既認被告與綽號「小祥」之成年
    男子共同販賣第一級毒品海洛因及第二級毒品甲基安非他命
    犯行，則被告共同販賣上揭毒品所得5仟元，自均應諭知連
    帶沒收，原審未說明此部分應連帶沒收之理由，復未於主文
    諭知連帶沒收，亦有不當（見臺灣高等法院暨所屬法院99年
    法律座談會刑事類提案第30號、第31號決議內容）。（三）
    被告行為後，毒品危害防制條例第4條第1項、第2項於98年5
    月20日修正公布，並於98年11月20日生效，如前所述，比較
    新舊法，以被告行為時之規定即修正前毒品危害防制條例第
    4條第1項、第2項對被告較為有利，原審判決後，上揭規定
    已修正，自有新舊法比較適用之必要，爰予補充。本件被告
    提起上訴，仍執前詞否認共同販賣第一級毒品海洛因及第二
    級毒品甲基安非他命犯行，如上所述，為無理由。本件被告
    所提上訴，雖無理由，惟原審判決既有上開違誤，即屬無可
    維持，自應由本院予以撤銷改判。爰審酌被告正值青盛之年
    ，不思努力進取，應知毒品對於身心健康有莫大之戕害，竟
    漠視毒品危害性，而參與實施本件販賣毒品犯行，嚴重危害
    國民身心健康及社會風氣，且飾詞狡辯，犯罪後態度非佳，
    兼衡其犯罪之動機、手段、販賣毒品之數量、分工程度及所
    得財物等一切情狀，量處如主文所示之刑，以資懲儆。至扣
    案之海洛因1包（淨重0.93公克，鑑驗使用0.02公克，驗餘
    淨重0.91公克）、甲基安非他命1包（淨重1.02公克，鑑驗
    使用0.02公克，驗餘淨重1.00 公克），為本案查獲之第一
    、二級毒品，不論屬於犯人與否，均應依毒品危害防制條例
    第18條第1項前段規定沒收銷燬。再按法務部調查局鑑定毒
    品時，一般係以傾倒之方式，將包裝袋內之毒品倒出與包裝
    袋分離而稱重，必要時亦會輔以刮杓取出袋內粉末，然無論
    依何種方式分離，包裝袋內均會有極微量毒品殘留（見臺灣
    高等法院暨所屬法院96年法律座談會刑事類提案第18號決議
    內容、最高法院95年度台上字第3739號判決要旨參照）。查
    本件查扣之海洛因、甲基安非他命，其包裝袋（即夾鍊袋）
    若與其內包裝之毒品分離時，仍會有殘留之毒品難以析離，
    有卷附扣案之海洛因、甲基安非他命照片4幀可稽（見同上
    偵查卷第45頁至第48頁），是本件包裝毒品之包裝袋2個自
    應將之全部視為毒品，而依毒品危害防制條例第18條第1項
    前段之規定予以宣告沒收銷燬，附此敘明。至扣案之現金5
    千元，係被告與綽號「小祥」之成年男子共同販賣第一級毒
    品海洛因及第二級毒品甲基安非他命所得財物，如上所述，
    依共犯連帶理論，應依毒品危害防制條例第19條第1項之規
    定諭知連帶沒收之。另扣案之門號0000000000號行動電話1
    支（含SIM卡1枚），係被告所有供其與共犯綽號「小祥」之
    人聯繫使用，業據被告供明在卷（見同上偵查卷第7頁、第9
    頁），屬供被告與綽號「小祥」之人共同犯本件販賣毒品所
    用之物，亦應依毒品危害防制條例第19條第1項之規定沒收
    之。
據上論斷，應依刑事訴訟法第369條第1項前段、第364條、第299
條第1項前段，修正前毒品危害防制條例第4條第1項、第2項，毒
品危害防制條例第18條第1項前段、第19條第1項，刑法第11條、
第28條、第55條、第47條第1項、第59條，判決如主文。
本案經檢察官鄭鑫宏到庭執行職務。
中    華    民    國    100    年    1    月    6     日
                刑事第十五庭  審判長法  官  沈宜生
                                    法  官  林明俊
                                    法  官  吳炳桂
以上正本證明與原本無異。
如不服本判決，應於收受送達後10日內向本院提出上訴書狀，其
未敘述上訴之理由者並得於提起上訴後10日內向本院補提理由書
（均須按他造當事人之人數附繕本）「切勿逕送上級法院」。
                                    書記官  洪雅蔓
中    華    民    國   100    年    1     月    10    日
附錄本案論罪科刑法條全文：
修正前毒品危害防制條例第4條第1項、第2項：
製造、運輸、販賣第一級毒品者，處死刑或無期徒刑；處無期徒
刑者，得併科新臺幣1千萬元以下罰金。
製造、運輸、販賣第二級毒品者，處無期徒刑或7年以上有期徒
刑，得併科新臺幣7百萬元以下罰金。